臺灣臺南地方法院民事判決　　　　　　　 94年度婚字第290號
原　　　告　甲○○
被　　　告　乙○○
上列當事人間請求離婚事件，經本院於民國94年7月5日言詞辯論
終結，判決如下：
    主      文
准原告與被告離婚。
訴訟費用由被告負擔。
    事實及理由
一、原告主張：
（一）兩造於民國65年間結婚，婚後最後同住在台南市○○路被
      告戶籍地，並育有四名子女（現均已成年），詎被告於91
      年1月19日無故離家出走，迄今已逾3年，被告離家初期，
      原告曾試圖與被告及其家人聯絡，然均遭其惡言相向，後
      來兩造即未再有任何聯絡，至今已無任何夫妻感情，兩造
      已有重大事由難以維持婚姻，爰依民法第1052條第2項之
      規定請求判決兩造離婚。
（二）對被告抗辯所為之陳述：原告係因被告誣賴原告與被告之
      兄嫂有染，經原告三次警告，被告仍不聽，原告才打被告
      ，此外並無毆打被告情事，被告在被原告打後十餘日才離
      家的。
（三）並聲明：如主文第1項所示。
二、被告則抗辯稱：兩造原住在台南市○○路726巷17號2樓被告
    戶籍地，嗣原告於91年1月19日因金錢問題毆打被告，被告
    才離家自行搬到外面居住，原告有到被告娘家叫被告回去，
    但被告並未住娘家，被告之母有叫原告向被告道個歉就好，
    但原告並未道歉，之後兩造曾在超市遇到一次，但原告一直
    以三字經辱罵被告，此外兩造均無任何聯絡，兩造已無夫妻
    感情等語。並聲明：同意離婚。
三、得心證之理由：
（一）原告主張兩造於65年間結婚，婚後最後同住在台南市○○
      路被告戶籍地，並育有四名子女（現均已成年），詎被告
      於91年1月19日無故離家出走，迄今已逾3年，被告離家初
      期，原告曾試圖與被告及其家人聯絡，然均遭其惡言相向
      ，後來兩造即未再有任何聯絡，至今已無任何夫妻感情之
      事實，業據提出戶籍謄本3件為證，被告亦到庭自承兩造
      已分居3年多，期間原告有到被告娘家叫被告回去，亦曾
      在超市遇到一次，此外兩造均無任何聯絡，兩造已無夫妻
      感情等語，其雖另辯稱伊於91年1月19日係因金錢問題遭
      原告毆打才離家等語，然為原告所否認，兩造就被告離家
      之原因雖各執己見，惟均未舉證以實其說，姑不論被告離
      家之原因係為何，然兩造就其等已分居3年多，期間鮮少
      聯絡，兩造已無夫妻感情乙節，則均不爭執，堪信原告此
      部分之主張為真實。
（二）按婚姻乃一男一女之兩性結合，以組織家庭，共同生活為
      目的，故有足以破壞共同生活或難以維持共同生活之情事
      發生，允宜許其離婚以消滅婚姻關係。74年6月3日修正公
      布之民法親屬編，就裁判離婚之原因，為應實際需要，參
      考各國立法例，增設民法第1052條第2項，明定有同條第1
      項以外重大事由，難以維持婚姻者，亦得請求離婚。是對
      於家庭生活之美滿幸福，有妨礙之情形，即認其與此之所
      謂難以維持婚姻之重大事由相當；次按民法親屬編於74年
      修正後，於第1052條增列第2項離婚事由之概括規定，其
      目的在使夫妻請求裁判離婚之事由較富彈性。是夫妻間發
      生足以使婚姻難以維持之重大事由者，雖不符合該條第1
      項所列各款情形，亦無不准依該法條第2項訴請離婚（最
      高法院79年度台上字第1040號判決及最高法院86年3月4日
      86年度第2次民事庭會議決議參照）。又按夫妻均有民法
      第1052條第1項所定情形之一時，僅雙方各得向法院請求
      離婚，不能以請求之一方亦有判決離婚原因，即謂其不得
      訴請離婚，又同條第2項但書規定難以維持婚姻之重大事
      由應由夫妻之一方負責者，僅他方得請求離婚，係為公允
      而設，故難以維持婚姻之重大事由，夫妻雙方均須負責時
      ，應比較衡量雙方之有責程度，僅責任較輕之一方，得向
      責任較重之他方請求離婚，或有責程度相同時，雙方均得
      請求離婚，始符公平（最高法院90年台上字第804號判決
      參照）。本件兩造已分居3年多，期間鮮少聯絡，兩造已
      無夫妻感情，已如前述，且被告亦到庭表示兩造已無夫妻
      感情，同意離婚等語（見本院94年7月5日言詞辯論筆錄）
      ，足見兩造之夫妻情誼已蕩然無存，而無法再為復合，更
      遑論共同生活而共築美滿幸福之家庭，是認兩造已有無法
      共同生活維持婚姻之重大事由存在甚明，而此亦肇於兩造
      於91年1月間婚姻失和至今，則關於難以維持兩造婚姻之
      重大事由，應由夫妻之雙方即兩造負責，且本件兩造之有
      責程度尚屬相同。從而，原告依民法第1052條第2項之規
      定，請求與被告離婚，為有理由，應予准許。
四、據上論結，本件原告之訴為有理由，依民事訴訟法第78條，
    判決如主文。
中　　華　　民　　國　　94　　年　　7 　　月　　19　　日
                  家事法庭法　官　黃瑪玲
以上為正本係照原本作成。
如對本判決上訴，須於收受判決正本送達後二十日內向本院提出
上訴狀（附具繕本）。
中　　華　　民　　國　　94　　年　　7 　　月　　19　　日
                          書記官　 黃坤義
